臺灣臺北地方法院民事判決　　　　　　 93年度簡上字第668號
上　訴　人　甲○○
被上訴人　　中國信託商業銀行股份有限公司
法定代理人　丙○○
訴訟代理人　乙○○
上列當事人間請求損害賠償等事件，上訴人對於中華民國93年10
月20日本院台北簡易庭93年度北簡字第22543 號第一審判決提起
上訴，本院於中華民國93年1月4日言詞辯論終結，判決如下：
    主  文
上訴駁回。
第二審訴訟費用由上訴人負擔。
    事  實
甲、上訴人方面：
壹、聲明：
  一原判決廢棄。
  二被上訴人應給付上訴人新台幣（下同）40萬元及自起訴狀繕
    本送達翌日起至清償日止，按週年利率百分之五計算之利息
    。
貳、陳述：除與原判決記載相同者，茲予引用外，補稱：
  一被上訴人在原審所提消費者貸款信用保險單之保險期間為自
    民國90年8 月1 日零時起至91年8 月1 日零時止，而兩造間
    借貸契約係於90年9 月11日簽訂，約定借款期間為自90年9
    月20日起至91年9 月20日止，與上述保險期間明顯不合，足
    見該保險單與本件並無關連。
  二保險法第55條第1 款規定，保險契約應記載當事人之姓名，
    而訴外人第一產物保險股份有限公司（下稱第一產險公司）
    出具之保險證明書暨收據上所載被保險人為上訴人，原判決
    卻認為上訴人並非被保險人，亦有違誤。
、證據：援用原審之立證方法。
乙、被上訴人方面：
壹、聲明：如主文第一項所示。
貳、陳述：與原判決記載相同。
、證據：援用原審之立證方法。
    理   由
一本件上訴人起訴主張：兩造於90年9 月11日訂立借貸契約，由
  上訴人向被上訴人借款40萬元，借款期間1 年，自90年9 月20
  日起至91年9 月20日止，被上訴人並以自撥款帳戶無摺自動扣
  取方式收取帳戶管理費5000元及信用保險費1 萬8400元，貸款
  期間屆滿前，倘被上訴人以書面同意以同一內容繼續延長1年
  時，上訴人同意由被上訴人以自撥款帳戶無摺自動扣取方式支
  付自動續約手續費500 元；上訴人乃貸得40萬元，嗣兩造間借
  貸契約於91年9 月20日期滿，被上訴人依約以同一內容自動延
  長1 年，並自撥款帳戶中無摺自動扣取500 元續約手續費，但
  就續約部分被上訴人竟未依約代上訴人向保險公司投保信用保
  險；而上訴人自92年6 月13日起即無力繳納利息而違反契約，
  保險事故即已發生，上訴人曾請求被上訴人履行信用保險契約
  約定，被上訴人卻稱其始為被上訴人，惟由消費者貸款信用保
  險保險證明書暨收據所載，可知上訴人方為信用保險契約之被
  保險人，上訴人自應享有賠償請求權，被上訴人違反兩造間借
  貸契約約定未代上訴人投保信用保險，致上訴人保險事故發生
  無信用保險保障，受有40萬元之損害等情。爰依債務不履行之
  法律關係訴請被上訴人給付40萬元及自起訴狀繕本送達翌日起
  清償日止，按週年利率百分之五計算之利息。
二被上訴人則以：兩造間借貸契約所稱「信用保險」乃被上訴人
  就「借款人將來未能清償借款」之風險投保，性質上為保險法
  第95條之1 規定之保證保險，而被上訴人與第一產險公司訂有
  消費者貸款信用保險契約，約定保險期間自90年8 月1 日起至
  91年8 月1 日止，承保範圍為「對於被保險人在承保期間內貸
  放之個人消費性信用放款因借款人未能依約按期攤還本息，並
  由被保險人依本保險契約第10條約定追償無著而遭受損失時，
  本公司在保險金額範圍內對被保險人負賠償之責」，保險單所
  使用名詞「借款人」係指保險期間內經被保險人按照其正常徵
  信程序並核准而取得貸款之人，故該信用保險之被保險人應為
  被上訴人，顯非上訴人，況亦無借款人借得款項未能清償後，
  猶能另獲借款金額同額賠償之理，故上訴人之請求顯然謬誤等
  語，資為抗辯。
三上訴人主張兩造於90年9 月11日訂立借貸契約，由上訴人向被
  上訴人借款40萬元，借款期間自90年9 月20日起至91年9 月20
  日止，被上訴人並以自撥款帳戶無摺自動扣取方式收取信用保
  險費1 萬8400元，貸款期間屆滿前，倘被上訴人以書面同意以
  同一內容繼續延長1 年時，上訴人同意由被上訴人以自撥款帳
  戶無摺自動扣取方式支付自動續約手續費500 元，上訴人貸得
  40萬元，嗣兩造間借貸契約於91年9 月20日期滿，被上訴人依
  約以同一內容自動延長1 年等事實，業據提出借據、存款存摺
  、消費者信用保險保險證明書暨收據、被上訴人覆函為證（見
  原審卷第7 至12頁），復為被上訴人所不爭執，堪信為真實。
四上訴人另主張被上訴人未依約於續約時代上訴人向保險公司投
  保信用保險，致上訴人自92年6 月13日起無力繳納利息之保險
  事故發生時無信用保險保障，因而受有40萬元之損害，被上訴
  人應負債務不履行之損害賠償責任云云。被上訴人則辯稱兩造
  借貸契約所稱信用保險乃被上訴人就上訴人將來未能清償借款
  之風險投保，被上訴人始為被保險人，上訴人主張其因無信用
  保險保障因而受有損害得請求損害賠償，要無理由等語，並提
  出借據、第一產險公司消費者貸款信用保險單、基本條款、批
  單、特約條款為憑（見原審卷第26至32頁）。經查：
  (一)依被上訴人與第一產險公司間消費者貸款信用保險契約約定
    之承保範圍為：「對於『被保險人』在承保期間內貸放之個
    人消費性信用放款因『借款人』未能依約按期攤還本息，並
    由『被保險人』依本保險單第10條約定追償無著而遭受損失
    時，本公司在保險金額範圍內對被保險人負賠償之責」，所
    謂「『借款人』係指於保險期間內經『被保險人』按照其正
    常徵信程序並核准而取得貸款之人」（見原審卷第29頁），
    足見該信用保險之被保險人應為「貸放個人消費性信用貸款
    之人」，即個人消費性信用貸款之「貸與人」，在本件情形
    即為被上訴人，個人消費性信用貸款之「借用人」，亦即保
    險契約所稱之「借款人」，在本件情形則為上訴人，僅為保
    險事故「未能依約攤還本息」之主體，縱保險事故發生亦不
    能依該消費者貸款信用保險契約請求第一產險公司給付保險
    金，殆無疑義。至上訴人所提第一產險公司消費者信用保險
    保險證明書暨收據雖記載被保險人及借款人均為上訴人（見
    原審卷第10頁），惟此顯與前述該公司消費者信用保險單內
    關於「被保險人」、「借款人」應為借貸契約雙方當事人之
    約定並不相同，該被保險人之記載應屬誤繕甚明。
  (二)又依被上訴人與第一產險公司間消費者貸款信用保險單約定
    ，該信用保險期間為自90年8 月1 日零時起至91年8 月1 日
    零時止，參諸前述該信用保險承保範圍之約定，第一產險公
    司對於被上訴人公司「在承保期間內貸放」之個人消費性信
    用貸款，如因借款人未能依約按期攤還本息，且由被上訴人
    依約追償無著而遭受損失時，均由第一產險公司在保險金額
    範圍內對被上訴人負賠償之責。查本件被上訴人既於承保期
    間內之90年9 月11日貸放四十萬元款項予上訴人，且貸款期
    間延長之約定業已在兩造借據內明訂，自仍屬消費者貸款信
    用保險承保範圍內，上訴人辯稱系爭借貸契約之期間與上述
    保險期間不合，足見該保險單與本件並無關連，洵無足採。
  (三)準此，本件兩造間借貸契約延長後猶在原信用保險承保範圍
    內，而上訴人僅為信用保險契約所稱之借款人，並非被保險
    人，無從依信用保險契約取得保險金，是上訴人主張被上訴
    人未依約於續約時代上訴人向保險公司投保信用保險，致上
    訴人於保險事故發生無信用保險保障，被上訴人應負債務不
    履行之損害賠償責任，要無足取。
五從而，上訴人本於債務不履行之法律關係，請求被上訴人給付
  40萬元及自起訴狀繕本送達翌日起算之法定遲延利息，為無理
  由，不應准許，其假執行之聲請亦失所附麗，應併予駁回。原
  審駁回上訴人之訴及假執行之聲請，並無不合。上訴意旨指摘
  原判決不當，求予廢棄改判，為無理由，應予駁回。
據上論結，本件上訴為無理由，依民事訴訟法第436 條之1 第3
項、第449 條第1 項、第78條、，判決如主文。
中　　華　　民　　國　　94　　年　　1 　　月　　14　　日
                  民事第四庭審判長法  官  盧彥如
                                  法  官  周玫芳
                                  法  官  劉又菁
以上為正本係照原本作成
本判決不得上訴
中　　華　　民　　國　　94　　年　　1 　　月　　17　　日
                                  書記官  楊勝欽
